【裁判字號】    92,交上易,132
【裁判日期】    921112
【裁判案由】    業務過失傷害
【裁判全文】
臺灣高等法院高雄分院刑事判決                  九十二年度交上易字第一三二號
    上  訴  人  臺灣高雄地方法院檢察署檢察官
    被      告  丙○○
    選任辯護人  戴國石律師
                蔡吉記律師
右上訴人因被告業務過失傷害案件，不服臺灣高雄地方法院九十一年度交易字第一五
一號中華民國九十二年四月十四日第一審判決（起訴案號：臺灣高雄地方法院檢察署
九十年度調偵字第七三九號），提起上訴，本院判決如左：
      主  文
原判決撤銷。
丙○○從事業務之人，因業務上之過失傷害人，致重傷，處有期徒刑參月。如易科罰
金，以參佰元折算壹日。
      事  實
一丙○○原係家族事業利元食品行（為其母彭蔡剩經營之獨資店號，已撤銷營利事業
  登記，起訴書誤載為利元食品有限公司）之成員，平日尚兼差為喬惠企業有限公司
  （下簡稱喬惠公司）送貨與客戶，乃以開車為其事務，為從事業務之人。於民國九
  十年七月二十六日下午二時十五分許，駕駛其父親彭天福所有牌照號碼為ＸＣ─六
  四九七、車身漆有「利元食品」行字樣之自用箱型小貨車，為喬惠公司前往設於高
  雄縣大寮鄉○○村○○街二十九號之力慶橡膠有限公司（以下簡稱力慶公司），交
  付貨品與該公司廠長林長明完畢，將離開力慶公司之際，自該公司廠區內欲穿越廠
  門，往大仁街北向方向倒車時，乃應注意顯示倒車燈光或手勢後，謹慎緩慢後倒，
  並應注意其他車輛及行人，且依當時天侯晴、日間自然光線、無障礙物、視線良好
  等情況，又無不能注意之情形，竟疏未注意其他車輛及行人，即貿然倒車行進，適
  有乙○○騎乘牌照號碼為ＷＢＰ─０八六之輕型機車，沿大仁街由北向南，亦疏於
  行經狹路（路寬僅五‧四公尺，未達六公尺）路段時，應注意減速慢行，作隨時停
  車之準備，且因飲用酒精後其血液中酒精濃度超過百分之０‧０五以上（檢測為20
  6MG/DL，換算吐氣所含酒精濃度為每公升一‧０三亳克），已無法安全駕駛，詎為
  閃避丙○○所駕上開車輛突自廠區內倒車出來，而操控失當自行摔倒，乙○○乃受
  有頭部外傷併顱內出血、水腦症及臉部撕裂傷、手腳多處擦傷等傷害，並致右上肢
  癱瘓、智能暨定向感缺乏、失語症等重傷害。
二案經乙○○之配偶甲○○訴請高雄縣警察局林園分局報告臺灣高雄地方法院檢察署
  檢察官偵查起訴。
      理  由
一訊據被告丙○○固坦承於上開時地送貨後倒車欲離去時，見乙○○騎機車摔倒在地
  ，並因而受重傷等情，惟矢口否認有何業務過失致重傷害犯行，辯稱：伊送貨出來
  即聽見「碰」一聲，沒見到什麼，就倒車出廠門，才看見被害人乙○○人車倒地，
  且伊平日送便當係騎機車，當日駕駛貨車係為妹妹經營之喬惠公司送貨，伊僅偶爾
  代喬惠公司送貨物，並非從事業務云云。
二經查：
(一)被告於右揭時地，因送貨而駕駛牌照號碼ＸＣ─六四九七、車身漆有「利元食品」
  行字樣之自用小貨車正倒車，欲離開力慶公司廠區，已出廠區大門時，即聽聞「碰
  」一聲，伊乃煞車並回頭查看，在大門口（即自用小貨車車）左後方見到被害人之
  機車倒在該處，伊下車後發現被害人倒在車右後圍牆路邊，額頭部位受傷流血等情
  ，為被告於警詢中所自承（見警卷第三頁反面）；被告雖於偵查中改稱尚在倒車時
  就聽到「碰」一聲，仍繼續倒車，直到大門口才發現被害人人車倒地云云（見九十
  年度偵字第一九０六七號偵查卷第十三頁），惟對其係在倒車行進中出廠區大門時
  ，即聽見上述聲響一節，均自承無訛。且證人即車禍發生後即在現場之洪思婷所述
  ：伊當時在公司影印東西，聽到「碰」一聲後，才幾秒就走出大門，發現被告已下
  車查看，在其所駕型車後倒部機車，左後方倒一個人，至警方到達現場時，伊看到
  之現場均未移動等語（見警卷第五頁反面）；被告的車是倒車等語（見九十年度調
  偵字第七三九號偵查卷第十五頁）；證人即力慶公司廠長林長明亦證稱：被告送貸
  給伊，伊拿簽收單往辦公室走，被告倒車出去往大門口方向，沒有撞到東西，伊聽
  到東西滑過去的聲音，伊就往外看，看到被害人躺在地上流血，他出去時看到被告
  的貨車退出去大門口一點點，被告也已下車到馬路上站在車旁等語（見原審卷第七
  十二頁至第七十三頁）；再佐以現場照片，及高雄縣警察局道路交通事故調查報告
  表所示：被告駕駛之車輛左後方已突出廠區大門約０‧五公尺，而被害人在距被告
  停車位置前五公尺即已跌倒，造成五公尺之刮地痕，及距該車一‧七公尺之地面留
  有血跡一節，有現場照片五幀及上開調查報告表一份在卷可稽（見警卷第七頁至第
  十頁），足認被告確係於倒車突然出廠區大門時，致被害人反應不及而失控自行倒
  地無訛。又被害人乙○○因摔倒而受有頭部外傷併顱內出血、水腦症及臉部撕裂傷
  、手腳多處擦傷等傷害，並致右上肢癱瘓、智能暨定向感缺乏、失語症等重傷害一
  節，為被告所不爭執（見本院卷第六十二頁），此外，復有長庚紀念醫院診斷證明
  書等資料在卷足憑（見原審卷第八十五頁至第八十七頁）。是以，被告雖事後改稱
  ：伊從倉庫倒車出來接近辦公室，先聽到「碰」一聲，回頭看門口沒有什麼，就再
  倒車，出來才看到機車，就停止，伊並無過失云云，顯與事實不符，應係事後避就
  之詞，並不足採。
(二)至公訴意旨雖以被告貿然倒車，致被害人騎機車閃避不及側撞被告之貨車云云，惟
  參以上開現場照片所示，該輕型機車之正面車身面板包括車頭面板、頭燈前罩等處
  並無任何損傷，再現場地面除了被害人之手機、拖鞋、安全帽等物散落一地外，並
  無機車因撞擊而生之車身碎片。又被告所駕駛之箱型車輛於案發後係停置於力慶公
  司之廠區內，僅左後側部分車身已離開廠區○○路面，業如前述，該凹痕之右側側
  身則仍完全置於廠區內一節，亦有上開現場照片（見警卷第九頁下方照片）及調查
  報告表可憑。且證人即到場處理本件事故之警員陳永菁證述：機車與廂型車伊都有
  看，二部車都沒有擦撞的痕跡，廂型車的凹痕沒有掉漆，也沒有生銹，所以伊也無
  從判斷是否是新的油漆等語（見原審卷第三十四頁），核與證人林長明所證：被告
  經常送貨至該公司，而車上之凹痕則係舊痕等語（見原審卷第七十三頁）相符，足
  見被害人之機車並未側撞被告倒車而之箱型貨車右後方。另告訴人懷疑或係被害人
  之頭部直接撞擊被告所駕駛之車輛，被害人亦到庭以行動表示其頭部有撞到被告所
  駕駛車輛（因當時被害人無法直接言語，故其所為之回答，純係肢體之動作，見原
  審卷第三十六頁），然若係被害人之頭部直接撞擊被告所駕駛車輛而受傷，則無法
  解釋在距被告停放車輛後方前一‧七公尺地面留有被害人血跡，及後方前五公尺地
  面刮地痕之情形。是以，依現場之刮地痕、被害人血跡、機車倒臥地點與系爭車輛
  案發後停放處間之相關位置，並不可能發生兩車撞擊之情形。而證人即被害人之姊
  郭寶珠雖到庭證稱：被告到醫院探望被害人時曾向伊自白有撞到被害人云云（見原
  審卷第三十六頁玉第三十七頁），乃與上開事實不符，亦不足採信。
(三)按汽車倒車時，應顯示倒車燈光或手勢後，謹慎緩慢後倒，並應注意其他車輛及行
  人，道路交通安全規則第一一０條第二款定有明文。又按行經狹路時應減速慢行，
  作隨時停車之準備；汽車駕駛人飲用酒類後其吐氣所含酒精濃度超過每公升０‧二
  五亳克以上者，不得駕車，道路交通安全規則第九十三條第一項第一款、第一百十
  四條第二款亦定有明文。本件被告倒車當時天侯晴、日間自然光線、無障礙物、視
  線良好，並無不能注意之情形，竟疏未注意觀察箱型車兩側及後方有無來往之車輛
  及行人，即貿然倒車，未能察見正駕駛機車由北南向而來之被害人行車動態，而致
  被害人為閃避不及肇事，故揆諸上開說明，被告對本件肇事應有過失。另被害人行
  走於狹路上，應減速慢行作隨時停車之準備，詎未減速，仍高速前進，致刮地痕長
  達五公尺，業如前述，且被害人飲用酒類後血液經檢測為206MG/DL，換算後吐氣所
  含酒精濃度為每公升一‧０三亳克一節，亦有聖若瑟醫院檢驗報告單一紙在卷足稽
  （見警卷第十二頁），已無法安全駕駛，猶駕車行使，致遽見被告倒車而出時反應
  不及，操控失當自行倒地，亦同有過失。且臺灣省車輛行車事故覆議鑑定委員會亦
  同此認定，此有該委會鑑定意見書附卷可憑（見本院卷第三十四頁），並據鑑定人
  黃文義到院具結鑑定明確（見本院卷第九十七頁至第九十八頁）。是以，本件被害
  人之受傷係因被告之過失行為所致，二者間顯有相當因果關係。
(四)另按稱重傷者，謂左列傷害：一毀敗一目或二目之視能。二毀敗一耳或二耳之聽能
  。三毀敗語能、味能或嗅能。四毀敗一肢以上之機能。五毀敗生殖之機能。六其他
  於身體或健康有重大不治或難治之傷害，為刑法第十條第四項所明定。被害人因此
  次車禍事故，而受有頭部外傷併顱內出血、水腦症及臉部撕裂傷、手腳多處擦傷等
  傷害，並致右上肢癱瘓、智能暨定向感缺乏、失語症，而須使用輪椅及便盆椅一節
  ，亦有長庚紀念醫院乙診字第三六五五五號診斷證明書可證（見原審卷第八十五頁
  ）。是以，被害人足以認定因本次傷害已達重傷之程度。
(五)綜上所述，被告所辯不足採取。本件事證已臻明確，被告犯行洵堪認定。
三按刑法上所謂業務，係指個人基於其社會地位繼續反覆所執行之事務，包括主要業
  務及其附隨之準備工作與輔助事務在內，最高法院八十九年度台上字第八０七五號
  判例足資參照。查被告雖係以製做糕餅為業，惟常常兼職替妹妹彭雪莉夫妻經營之
  喬惠公司送貨，且以家族事業利元食品行（已撤銷營業登記，原負責人彭蔡剩為被
  告之母）所有之箱型小貨車（車身漆有利元食品，登記為被告父親彭天福所有）為
  之一節，有被告之勞工保險卡、喬惠公司基本資料查詢、戶籍資料查詢結果（見本
  院卷第一０九頁、第一一四頁至第一一六頁）、車籍作業系統查詢認可資料（見警
  卷第十四頁）各一份在卷足稽，亦據證人洪思婷於警詢中證述：被告常至公司送貨
  等語（見警卷第五頁反面）、證人林長明證稱：被告常常開該箱型車送貨過來，所
  以知道右側凹痕早就有了等語（見原審卷第七十三頁），足認被告確係兼職以送貨
  為其繼續反覆所執行之事務，乃為從事業務之人，於執行業務中開車肇事，致被害
  人受傷致重傷，核其所為，係犯刑法第二百八十四條第二項後段之業務過失致重傷
  罪。
四原審認定被告所駕箱型小貨車未與被害人所騎機車發生撞擊，而諭知被告丙○○無
  罪，自有未洽。檢察官上訴指摘原判決諭知被告無罪不當，為有理由，自應由本院
  將原判決此部分撤銷改判。爰審酌被告之素行良好，有臺灣高等法院被告全國前案
  紀錄表一份在卷可按、被告因一時大意而肇事、被害人亦有相當之過失、犯後飾詞
  卸責、被害人所受傷害，及尚未與被害人達成和解之犯後態度等一切情狀，量處如
  主文第二項所示之刑，並諭知易科罰金之折算標準，以示懲戒。
據上論斷，應依刑事訴訟法第三百六十九條第一項前段、第三百六十四條、第二百九
十九條第一項前段，刑法第二百八十四條第二項後段、第四十一條第一項但書，罰金
罰鍰提高標準條例第一條前段、第二條，判決如主文。
本案經檢察官郭振昌到庭執行職務。
中      華      民      國     九十二     年    十一月     十二     日
                              臺灣高等法院高雄分院刑事第六庭
                                  審判長法官  王憲義
                                        法官  范惠瑩
                                        法官  謝靜雯
右正本證明與原本無異。
不得上訴。
                                  法院書記官  廖素珍
中      華      民      國     九十二     年    十一    月     十二     日
附錄：本判決論罪科刑法條：
中華民國刑法第二百八十四條第二項
從事業務之人，因業務上之過失傷害人者，處一年以下有期徒刑、拘役或一千元以下
罰金，致重傷者，處三年以下有期徒刑、拘役或二千元以下罰金。


司法院資訊處製作；財團法人民間司法改革基金會備份。
